【裁判字號】    97,上易,665
【裁判日期】    971203
【裁判案由】    損害賠償
【裁判全文】
臺灣高等法院民事判決                 97年度上易字第665號
上  訴  人  甲○○
被上訴人    乙○○
            正寧交通有限公司
法定代理人  丙○○
上列當事人間請求損害賠償事件，上訴人對於中華民國97年6月
26日臺灣基隆地方法院97年度訴字第36號第一審判決提起上訴，
本院於97年11月19日言詞辯論終結，判決如下：
    主  文
原判決關於駁回上訴人後開第 2項之訴部分，及訴訟費用之裁判
均廢棄。
被上訴人應再連帶給付上訴人新台幣30,000元，及自民國96年12
月13日起至清償日止按週年利率5%計算之利息。
其餘上訴駁回。
第一、二審訴訟費用，由被上訴人連帶負擔3分之1，餘由上訴人
負擔。
    事實及理由
一、被上訴人二人經合法通知，未於言詞辯論期日到場，核無民
    事訴訟法第 386條各款所列情形，爰依上訴人之聲請，由其
    對被上訴人一造辯論而為判決。
二、上訴人起訴主張：
  (一)被上訴人乙○○係以駕駛計程車為業，並受僱於被上訴人正
    寧交通有限公司（下稱正寧公司），於96年3月23日下午9時
    許，駕駛車號209-DE號計程車執行職務時，在基隆市○○路
    國光客運車站旁計程車排班處，原應注意汽車倒車時，應謹
    慎緩慢後倒，並應注意其他車輛及行人，以避免危險之發生
    ，而當時又無不能注意之情形，竟疏於注意，以致撞擊行人
    即上訴人，致上訴人受有左膝挫傷合併膝關節血腫，及十字
    韌帶斷裂傷等傷害。乙○○前開過失傷害行為，刑事部分業
    經臺灣基隆地方法院（下稱基隆地院）檢察署檢察官聲請簡
    易判決處刑，由基隆地院刑事庭依業務過失傷害罪判決有罪
    在案。上訴人因本件傷害所受之損害，計有增加生活上支出
    即就醫之計程車車資新台幣（下同）12,800元、工作收入損
    失70,191元、非財產上損害即精神慰撫金 347,653元。爰依
    民法第184條第1項、第188條第1項前段、第193條第1項、第
    195條第1項，請求被上訴人連帶賠償430,644元。
  (二)系爭車禍造成上訴人身心嚴重受創，迄今見到黃色計程車，
    腦海中即浮現當日車禍之場景，令上訴人深感恐懼、害怕。
    乙○○於事故發生後非但無悔意且態度惡劣，命令上訴人不
    得將系爭車禍報警處理，且刑事案件審理中一再要求若上訴
    人欲取得汽車強制責任險之理賠必須捨棄刑事告訴權，事發
    至今未向上訴人表示任何歉意。一連串事件之發生，使上訴
    人除車禍外，尚受二度、三度、四度傷害，並使上訴人產生
    憂鬱傾向。原判決核准之慰撫金過低，請求被上訴人應再連
    帶給付上訴人慰撫金317,653元（本院按：原判決准許上訴
    人請求之增加生活上之支出12,800元、工作損失70,191元及
    精神慰撫金 3萬元，上訴人就敗訴中之精神慰撫金提出上訴
    ，請求被上訴人再連帶給付 317,653元，被上訴人對其敗訴
    部分未據聲明不服，已告確定）。
  (三)上訴聲明：
    1.原判決不利於上訴人部分廢棄。
    2.上開廢棄部分，被上訴人應再連帶給付上訴人 317,653元
      ，及自96年12月13日起至清償日止按週年利率5%計算之利
      息。
三、被上訴人方面：
    被上訴人經合法通知未到庭，亦未提出任何書狀為聲明及陳
    述，其於原審自認乙○○確有過失傷害上訴人之侵權行為，
    對上訴人支出交通費12,800元不爭執，但對於上訴人請求工
    作損失之數額有爭議，且抗辯上訴人非財產上損害之請求過
    高等語。
四、兩造不爭執之事實：
    上訴人主張乙○○係以駕駛計程車為業，受僱於正寧公司，
    於96年3月23日下午9時許，駕駛車號209-DE號計程車執行職
    務時，在基隆市○○路國光客運車站旁計程車排班處，於倒
    車時疏於注意，以致撞擊上訴人，致上訴人受有左膝挫傷合
    併膝關節血腫，及十字韌帶斷裂傷等傷害。乙○○前開過失
    傷害行為，刑事部分業經基隆地院檢察署檢察官聲請簡易判
    決處刑，由基隆地院以96年度基交簡字第 405號刑事判決依
    業務過失傷害罪判處有期徒刑四月減為有期徒刑二月在案（
    原審訴字卷第4、5頁）。
五、兩造爭執點之論述：
    經原審判決後，上訴人主張因系爭車禍造成心理嚴重傷害，
    且乙○○事故發生後之態度不佳，認原判決核准之慰撫金太
    低。爰就上訴人之上訴部分審酌如下：
  (一)「因故意或過失，不法侵害他人之權利者，負損害賠償責任
    。」「受僱人因執行職務，不法侵害他人之權利者，由僱用
    人與行為人連帶負損害賠償責任。」「不法侵害他人之身體
    或健康者，對於被害人因此喪失或減少勞動能力或增加生活
    上之需要時，應負損害賠償責任。」「不法侵害他人之身體
    、健康、名譽、自由、信用、隱私、貞操，或不法侵害其他
    人格法益而情節重大者，被害人雖非財產上之損害，亦得請
    求賠償相當之金額。」民法第184條第1項前段、第188條第1
    項前段、第193條第1項、第195條第1項前段分別定有明文。
    乙○○係正寧公司之司機，其駕駛計程車執行職務時，因駕
    車過失致上訴人受有如上所載之傷害之事實，已如前述，被
    上訴人乙○○之過失行為與上訴人之傷害間，自有相當因果
    關係，被上訴人二人應連帶負侵權行為損害賠償之責，從而
    ，上訴人依前揭法條之規定，訴請被上訴人二人連帶賠償損
    害，於法有據。
  (二)被上訴人應再連帶給付上訴人慰撫金3萬元：
    1.按慰藉金之多寡，應斟酌雙方之身分、地位、資力與加害
      之程度及其他各種情形核定相當之數額。其金額是否相當
      ，自應依實際加害情形與被害人所受之痛苦及雙方之身分
      、地位、經濟狀況等關係決定之。受僱人因執行職務不法
      侵害他人之人格權，被害人受有非財產上之損害，請求該
      受僱人及其僱用人連帶賠償相當金額之慰撫金時，法院對
      於慰撫金之量定，應斟酌兩造（包括負連帶賠償責任之僱
      用人在內）之身分地位及經濟狀況等關係定之，不宜單以
      被害人與實施侵權行為之受僱人之資力為衡量之標準（最
      高法院75年度台上字第2164號裁判參照）。
    2.上訴人主張畢業於私立實踐家政經濟專科學校，並曾任職
      於國民小學擔任代課老師、馬可波羅優質生活事業國際有
      限公司及美商美國人壽保險公司等工作，為被上訴人所不
      否認，且據上訴人提出畢業證書、服務證明書、綜合所得
      稅各類所得資料清單等資料為證（原審訴字卷第20 -28頁
      ），堪信為真。上訴人另主張因系爭車禍造成其身心嚴重
      受創，迄今見到黃色計程車腦海中仍浮現當日車禍之場景
      ，致上訴人內心感到恐懼及害怕有憂鬱傾向。而被上訴人
      乙○○於事故發生後，非但未賠償上訴人，且其委任之訴
      訟代理人曾  惠於原審言詞辯論時陳稱「‧‧‧原告受傷
      前，已經有二年沒有工作，且其所受之傷害並未達到不能
      工作的情況，其回診也可能因為原告本身小兒麻痺的因素
      而與本件車禍並不必然有因果關係。」等語（原審訴字卷
      第68頁），經核依長庚紀念醫院開具之診斷證明書及復健
      時間所示（原審訴字卷第29、30頁），上訴人確係因系爭
      車禍造成之傷害而至長庚紀念醫院看診及復健，被上訴人
      乙○○在刑事判決有罪以後，仍未於訴訟中表達悔意並竭
      盡所能賠償上訴人所受之損害，態度欠佳。乙○○為職業
      駕駛人，對於駕駛行為應有較高之注意義務，本院審酌兩
      造之身分、社會地位、智識水準、上訴人因系爭事故造成
      之傷害至醫院復健29次，傷勢非屬輕微，被上訴人犯後態
      度欠佳，及正寧公司為計程車客運業，其資本額為800萬
      元（原審訴字卷第63頁）等一切情狀，認被上訴人應連帶
      給付上訴人慰撫金6萬元為適當。原判決僅命被上訴人連
      帶給付3萬元，上訴人求為命被上訴人再連帶給付317,653
      元本息，於3萬元本息部分之請求，為有理由，應予准許
      。
六、綜上所述，上訴人本於侵權行為之法律關係請求被上訴人再
    連帶給付精神慰撫金317,653元本息，於3萬元本息部分之請
    求，為有理由，應予准許，逾此範圍之請求，則無理由，不
    應准許。
七、本件判決基礎已臻明確，兩造其餘攻防方法及訴訟資料經本
    院斟酌後，核與判決結果不生影響，故不另一一論述，併此
    敘明。
八、據上論結，本件上訴為一部有理由，一部無理由，依民事訴
    訟法第450條、第449條第1項、第463條、第385條第1項前段
    、第79條、第85條第2項，判決如主文。
中    華    民    國    97    年    12    月    3     日
                    民事第二庭
                        審判長法  官  吳謙仁
                              法  官  李瓊蔭
                              法  官  蘇瑞華
正本係照原本作成。
不得上訴。
中    華    民    國    97    年    12    月    4     日
                              書記官  賴以真


司法院資訊處製作；財團法人民間司法改革基金會備份。
